臺灣臺北地方法院刑事簡易判決
公　訴　人　臺灣臺北地方法院檢察署檢察官
被　　　告　黃德旺
　　　　　　黃漢龍
上　一　人
選任辯護人　葉鞠萱律師
被　　　告　李嘉進
　　　　　　張興德
上　一　人
選任辯護人　劉育志律師
上列被告因偽造文書等案件，經檢察官提起公訴（95年度偵字第
17185、24199號、96年度偵字第2462、3243、3356、14973號）
，被告等自白犯罪，本院認為宜以簡易判決處刑，裁定改依刑事
簡易程序審理判決如下：
    主  文
黃德旺幫助偽造私文書，足以生損害於他人，處有期徒刑陸月，
如易科罰金，以銀元佰元即新臺幣玖佰元折算壹日，減為有期
徒刑參月，如易科罰金，以銀元佰元即新臺幣玖佰元折算壹日
。緩刑貳年。
黃漢龍共同行使偽造私文書，足以生損害於他人，處有期徒刑參
月，如易科罰金，以銀元佰元即新臺幣玖佰元折算壹日，減為
有期徒刑壹月又拾伍日，如易科罰金，以銀元佰元即新臺幣玖
佰元折算壹日。
李嘉進共同行使偽造私文書，足以生損害於他人，處有期徒刑參
月，如易科罰金，以銀元佰元即新臺幣玖佰元折算壹日，減為
有期徒刑壹月又拾伍日，如易科罰金，以銀元佰元即新臺幣玖
佰元折算壹日，緩刑貳年。如附表二所示之印章、印文均沒收之
。
張興德共同行使偽造私文書，足以生損害於他人，處有期徒刑參
月，如易科罰金，以銀元佰元即新臺幣玖佰元折算壹日，減為
有期徒刑壹月又拾伍日，如易科罰金，以銀元佰元即新臺幣玖
佰元折算壹日。如附表二所示之印章、印文均沒收之。
    事實及理由
一、黃德旺為計程車司機，知悉林恆隆（另結）偽造在職證明等
    文件，供信用條件不佳之申請人，向銀行貸款之犯行，仍基
    於幫助之意思，自民國94年6月間起至95年6月間止，協助林
    恆隆代向客戶收送相關文件。其詳情如下：林恆隆自94年12
    月間起，偽造各類所得扣繳暨免扣繳憑單（下稱扣繳憑單）
    及在職證明文件，並在報紙分類廣告版上刊載販售前開偽造
    文件之訊息，以向買家販售偽造文件牟利。復自94年6月起
    ，受理買家黃震等人委託偽造財力證明之業務，並依照買家
    需求偽造扣繳憑單、在職證明、薪資存簿、扣繳憑單正本或
    影本等文件，買家則以電話與林恆隆聯絡後，再轉帳匯款方
    式，將買受前開偽造文件之價款匯入林恆隆所指定之帳戶內
    ，與林恆隆進行交易。林恆隆或以傳真方式，或委託黃惠芬
    （已結），或以按錶計費方式，委託黃德旺駕駛車牌號碼
    9D-113 號營業用小客車，向買受偽造私文書之客戶收取訂
    單資料，待該偽造證明文件製作完竣後，再送交予買方收執
    。嗣何淑君等人循前揭分類廣告或經人介紹，得知林恆隆販
    售偽造證明文件之訊息，即主動與林恆隆聯絡，林恆隆明知
    前開人士之財力狀況，均不符合金融機構核撥貸款之資格，
    或各未受僱於附表一所列之包裝公司，竟與前開人士共同基
    於意圖為自己不法之所有、偽造文書之犯意聯絡，各依前開
    人士之需求，偽造並販售附表一所列之偽造證明文件，供該
    人士或其委託人持以向附表一所列之金融機構申辦貸款。
二、黃漢龍經由報紙分類廣告得知林恆隆販售偽造財力證明文件
    情事，竟於95年3月間，共同基於行使偽造文書、詐欺之犯
    意聯絡，以新臺幣（下同）1,000元之代價，向林恆隆（另
    結）購買偽造之和一企業有限公司之扣繳憑單，並自行於95
    年3月21日，持以向址設臺北市○○區○○路52號11樓之富
    邦商業銀行（下稱富邦銀行）申辦汽車貸款，但該銀行之承
    辦人員因故未予核貸而未遂（起訴書誤載為既遂）。
三、李嘉進、張興德均係房屋仲介業者，於95年6月間，均明知
    江燕釧（已結）並未在沅誠電子股份有限公司（下稱沅誠公
    司）任職，因擬購屋而委託當時在東方帝國公司任職之李嘉
    進、張興德代辦房屋貸款。李嘉進、張興德均明知持以向富
    邦銀行申辦貸款之江燕釧在職證明、中壢東興郵局帳號
    00000000000000號帳戶交易明細表均係偽造，竟仍共同基於
    偽造文書、為自己不法所有之犯意聯絡，於該銀行行員進行
    徵信照會時，依李嘉進、張興德之指示，由江燕釧向該行員
    誆稱其任職於沅誠公司等語，惟嗣該銀行因故未予核貸。
四、前述事實，業據被告黃德旺、黃漢龍、李嘉進、張興德於本
    院審理時均坦承不諱。被告黃德旺部分，核與共同被告林恆
    隆於警詢、偵查之供述相符，並有如附表一鄭國雄等人偽造
    之在職證明、扣繳憑單等影本附卷可佐。被告黃漢龍部分，
    並有富邦銀行汽車貸款申請書、扣繳憑單等影本（偵字第
    2462號卷第240頁、第242頁）可稽，被告黃漢龍之前述貸款
    ，並未獲富邦銀行核貸，亦有富邦銀行98年1月21日消金風
    管擔字第980192號函在卷可稽（本院卷四第210頁）可參。
    被告李嘉進、張興德部分，核與共同被告江燕釧於審理中以
    證人身分證述情節相符（本院99年12月31日審裡筆錄），且
    有富邦銀行個人金融授信申請書暨個人資料表、江燕釧郵政
    存簿儲金簿、在職證明等影本（李佩蓁詐欺集團卷第1842
    頁至第192頁）等在卷足參。綜上，被告黃德旺、黃漢龍、
    李嘉進、張興德等人之前述均事證明確，應依法論科。
五、按行為後法律有變更者，適用行為時之法律，但行為後之法
    律有利於行為人者，適用最有利於行為人之法律，刑法第2
    條第1項定有明文，被告黃漢龍、李嘉進、張興德、黃德旺
    等人行為後（林恆隆於附表一蔡躍霆部分，偽造文件之收送
    部分，係由女性所為，已據被告蔡躍霆於警詢時供述詳細《
    偵字第2462號卷二第599頁》，顯非黃德旺所為），下列關
    於其等論罪科刑所應適用之刑法條文，業於94年2月2日修正
    公布，且依刑法施行法第10條之1規定，於95年7月1日生效
    施行。茲分述如下：
(一)、查修正後刑法第33條第5款規定罰金刑為新臺幣一千元以上
    ，以百元計算之，而修正前則規定罰金為一元以上，且以銀
    元為計算單位，經依罰金罰鍰提高標準條例第1條前段，以
    及現行法規所定貨幣單位折算新臺幣條例第2條規定折算後
    ，罰金刑則為新臺幣三十元以上，經比較新、舊法之結果，
    修正前之法律較有利於行為人。
(二)、修正前刑法第28條規定：「二人以上共同實施犯罪之行為者
    ，皆為正犯」，修正後之刑法第28條則將「實施」改為「實
    行」，本件被告所為，於新舊法均構成共同正犯，並無有利
    或不利於被告之情形。
(三)、被告行為後，刑法第55條關於想像競合犯之規定業經修正為
    ：「一行為而觸犯數罪名者，從一重處斷。但不得科以較輕
    罪名所定最輕本刑以下之刑」，經比較結果，修正後之規定
    並未較有利於被告。
(四)、經上開所示個別比較新舊法及依最高法院24年上字第4634號
    判例就罪刑有關之一切情形綜其全部之結果而為比較後，仍
    以適用修正前刑法上開規定，較有利於被告，是依前開說明
    ，自應適用該等修正前刑法之規定處斷。
(五)、修正前刑法第41條第1項前段規定：「犯最重本刑為五年以
    下有期徒刑以下之刑之罪，而受六個月以下有期徒刑或拘役
    之宣告，因身體、教育、職業、家庭之關係或其他正當事由
    ，執行顯有困難者，得以一元以上三元以下折算一日，易科
    罰金」，又被告行為時之易科罰金折算標準，修正前罰金罰
    鍰提高標準條例第二條前段（現已刪除）規定，就其原定數
    額提高為一百倍折算一日，則本件被告行為時之易科罰金折
    算標準，應以銀元一百元以上，三百元以下折算一日，經折
    算為新臺幣後，應以新臺幣三百元以上，九百元以下折算一
    日。惟修正後刑法第41條第1項前段則規定：「犯最重本刑
    為五年以下有期徒刑以下之刑之罪，而受六個月以下有期徒
    刑或拘役之宣告者，得以新臺幣一千元、二千元或三千元折
    算一日，易科罰金」。比較修正前後之易科罰金折算標準，
    以修正前刑法第41條第1項之規定，較有利於被告，應適用
    修正前之規定。
六、核被告黃德旺所為，係犯刑法第30條、第210條之幫助偽造
    私文書罪；被告黃漢龍、李嘉進、張興德所為係觸犯刑法第
    216條、第210條之行使偽造私文書罪、刑法第339條第3項、
    第1項之詐欺取財未遂罪。被告黃德旺所為係幫助犯，依正
    犯之刑減輕之；被告黃漢龍、李嘉進、張興德所犯詐欺取財
    未遂罪部分，均依既遂犯之刑減輕之。被告黃漢龍與林恆隆
    間；被告李嘉進、張興德、江燕釧間，對前述犯行有犯意聯
    絡及行為分擔，均為共同正犯。被告黃漢龍、李嘉進、張興
    德等偽造文書後持以行使，其偽造之低度行為為行使之高度
    行為所吸收，不另論罪；其等以一行為觸犯行使偽造私文書
    及詐欺取財未遂罪，均為想像競合犯，應依刑法第55條之規
    定，從一重之行使偽造私文書罪處斷。爰審酌被告等人之前
    科素行，為求生計或為謀小利之犯罪動機，被告黃德旺幫助
    時間之長短，被告黃漢龍、李嘉進、張興德持偽造文件向銀
    行貸款未獲核貸，對被偽造公司、銀行所生損害，被告黃德
    旺、黃漢龍、李嘉進於審理時坦承犯行，被告張興德於證人
    江燕釧詰問後始承認犯行等犯後態度，及其等犯罪之動機、
    目的、手段等一切情狀，分別量處如主文所示之刑，並均諭
    知易科罰金之折算標準。又被告等犯罪均在96年4月24 日以
    前，且本案查無中華民國九十六年罪犯減刑條例所定不予或
    不得減刑之情形，爰依同條例第2條第1項第3款規定減輕其
    刑，並依同條例第7條、第9條規定諭知其減得之刑及易科罰
    金之折算標準。
七、末查，被告黃德旺、李嘉進前未曾受有期徒刑以上刑之宣告
    ，此有臺灣高等法院被告前案紀錄表各1份存卷可考（本院
    前科資料卷第79頁、第137頁），渠等因一時失慮，且因經
    濟狀況不佳而犯本罪，於本院審理時終能坦承犯行，經此偵
    、審之教訓，自當知所惕勵。本院綜核各情認上開對被告所
    宣告之刑以暫不執行為適當，故併予宣告緩刑2年。
八、如附表二所示之偽造印章、印文，均依刑法第219條規定沒
    收之。
九、據上論斷，應依刑事訴訟法第449條第2項、第3項、第450條
    第1項、第454條第2項，刑法第2條第1項前段、第28條、第
    30條、第55條、第216條、第210條、第219條、第339條第1
    項、第3項、第74條第1項第1款，修正前刑法第41條第1項前
    段，刑法施行法第1條之1，中華民國九十六年罪犯減刑條例
    第2條第1項第3款、第7條、第9條，廢止前罰金罰鍰提高標
    準條例第2條，現行法規所定貨幣單位折算新臺幣條例第2條
    ，以簡易判決處刑如主文。
十、如不服本判決，應於送達後10日內，向本院提出上訴狀。
中    華    民    國    100    年    3    月  31      日
                  刑事第十庭法  官  蔡坤湖
以上正本證明與原本無異。
如不服本判決應於收受送達後10日內向本院提出上訴書狀，並應
敘述具體理由；其未敘述上訴理由者，應於上訴期間屆滿後20日
內向本院補提理由書（均須按他造當事人之人數附繕本）「切勿
逕送上級法院」。告訴人或被害人如對於本判決不服者，應具備
理由請求檢察官上訴，其上訴期間之計算係以檢察官收受判決正
本之日期為準。
                            書記官  彭自青
中    華    民    國   100    年    4     月    7     日
附錄本案論罪科刑法條全文
中華民國刑法第216條
（行使偽造變造或登載不實之文書罪）
行使第210條至第215條之文書者，依偽造、變造文書或登載不實
事項或使登載不實事項之規定處斷。
中華民國刑法第210條
（偽造變造私文書罪）
偽造、變造私文書，足以生損害於公眾或他人者，處5年以下有
期徒刑。
中華民國刑法第212條
（偽造變造特種文書罪）
偽造、變造護照、旅券、免許證、特許證及關於品行、能力服務
或其他相類之證書、介紹書，足以生損害於公眾或他人者，處1
年以下有期徒刑、拘役或3百元以下罰金。
中華民國刑法第339條
（普通詐欺罪）
意圖為自己或第三人不法之所有，以詐術使人將本人或第三人之
物交付者，處5年以下有期徒刑、拘役或科或併科1千元以下罰金
。
以前項方法得財產上不法之利益或使第三人得之者，亦同。
前二項之未遂犯罰之。
附表一：
┌──┬───┬────┬────┬───────────┬────┬──────┬─────┬─────┬──────┐
│編號│所屬詐│ 買家   │犯罪時間│所購買之偽造證明文件  │包裝公司│持以行使之金│獲核貸金額│  備註    │  證據出處  │
│    │騙集團│        │        │                      │        │融機構      │（萬）    │          │            │
├──┼───┼────┼────┼───────────┼────┼──────┼─────┼─────┼──────┤
│  1 │林恆隆│羅文成  │94年6月 │                      │        │            │          │安可公司負│96年度偵字第│
│    │詐騙集│        │        │                      │        │            │          │責人、聯邦│2462號卷二p.│
│    │團    │        │        │                      │        │            │          │銀行內壢分│912、924-925│
│    │      │        │        │                      │        │            │          │行帳號0255│、95年度偵字│
│    │      │        │        │                      │        │            │          │080422號帳│第17185號案 │
│    │      │        │        │                      │        │            │          │戶所有人  │卷二p.215-21│
│    │      │        │        │                      │        │            │          │          │6           │
├──┤      ├────┼────┼───────────┼────┼──────┼─────┼─────┼──────┤
│    │      │湯麗香  │94年11月│                      │        │            │          │林恆隆持用│96年度偵字第│
│    │      │        │        │                      │        │            │          │之行動電話│2462號卷二p.│
│    │      │        │        │                      │        │            │          │0000000000│930-931、937│
│    │      │        │        │                      │        │            │          │、00000000│-938、95年度│
│    │      │        │        │                      │        │            │          │87號之申請│偵字第17185 │
│    │      │        │        │                      │        │            │          │人        │號案卷二p.21│
│    │      │        │        │                      │        │            │          │          │6、228      │
├──┤      ├────┼────┼───────────┼────┼──────┼─────┼─────┼──────┤
│    │      │柯淑娥  │        │                      │        │            │          │安可公司室│96年度偵字第│
│    │      │        │        │                      │        │            │          │內電話門號│2462號卷二p.│
│    │      │        │        │                      │        │            │          │00-0000000│949-950、95 │
│    │      │        │        │                      │        │            │          │8號支電話 │年度偵字第17│
│    │      │        │        │                      │        │            │          │申請人    │185號案卷二p│
│    │      │        │        │                      │        │            │          │          │.216、228   │
├──┤      ├────┼────┼───────────┼────┼──────┼─────┼─────┼──────┤
│    │      │鄭國雄  │95年1月 │在職證明、扣繳憑單、所│集耀公司│中華銀行    │40萬      │不詳      │96年度偵字第│
│    │      │        │        │得清單                │        │            │          │          │2462號卷二p.│
│    │      │        │        │                      │        │            │          │          │755-773     │
├──┤      ├────┼────┼───────────┼────┼──────┼─────┼─────┼──────┤
│    │      │林弘昌  │95年2月 │在職證明、扣繳憑單、所│和一公司│富邦銀行    │60萬      │不詳      │同上p.774-78│
│    │      │        │        │得清單、板信銀行帳號02│        │            │          │          │3           │
│    │      │        │        │000000000000號交易明細│        │            │          │          │            │
│    │      │        │        │表                    │        │            │          │          │            │
├──┤      ├────┼────┼───────────┼────┼──────┼─────┼─────┼──────┤
│    │      │黃漢龍  │95年3月 │扣繳憑單              │和一公司│富邦銀行    │75萬      │不詳      │同上p.784-78│
│    │      │        │        │                      │        │            │          │          │6           │
├──┤      ├────┼────┼───────────┼────┼──────┼─────┼─────┼──────┤
│    │      │陳中奇  │95年6月 │在職證明、扣繳憑單    │和一公司│中華銀行    │45萬      │不詳      │同上p.828-83│
│    │      │        │        │                      │        │            │          │          │1           │
├──┤      ├────┼────┼───────────┼────┼──────┼─────┼─────┼──────┤
│    │      │王宏瑞  │95年間  │扣繳憑單              │和一公司│台新銀行    │58萬      │李咸進介紹│96年度偵字第│
│    │      │        │        │                      │        │            │          │給林恆隆，│2462號卷一p.│
│    │      │        │        │                      │        │            │          │代辦汽車貸│204-209     │
│    │      │        │        │                      │        │            │          │款        │            │
├──┤      ├────┼────┼───────────┼────┼──────┼─────┼─────┼──────┤
│    │      │陳長福  │93年2月 │廖文讚財力證明文件    │忠尚工程│國泰世華銀行│不詳      │以表兄弟廖│96年度偵字第│
│    │      │        │        │                      │行      │            │          │文讚名義申│2462號卷二p.│
│    │      │        │        │                      │        │            │          │辦貸款    │874-875     │
 ________________________________________________________________________________________________________________________
附表二：
江燕釧在職證明書上之偽造之「沅誠電子股有限公司」、「藍敏
男」印文各一枚；偽刻之「沅誠電子股有限公司」、「藍敏男」
印章各一枚。